【裁判字號】    92,上訴,3330
【裁判日期】    921215
【裁判案由】    毒品危害防制條例
【裁判全文】
臺灣高等法院刑事判決                          九十二年度上訴字第三三三０號
    上  訴  人
    即  被  告  甲○○
右上訴人因毒品危害防制條例案件，不服臺灣板橋地方法院九十二年度訴字第一五一
五號，中華民國九十二年八月十二日第一審判決（起訴案號：臺灣板橋地方法院檢察
署九十一年度偵字第二三０九一號、九十二年度偵字第八四七四號），提起上訴，本
院判決如左：
    主  文
上訴駁回。
    事  實
一、甲○○曾有違反麻醉藥品管理條例、違反毒品危害防制條例、偽造文書等前科，
    其於民國九十年間因偽造文書案件，經台灣板橋地方法院板橋簡易庭於九十年十
    月四日以九十年度板簡字第一六○七號判決有期徒刑二月確定，並於九十年十一
    月二十九日易科罰金執行完畢。詎其猶不知悔改，分別為下列轉讓毒品犯行：
（一）、甲○○於九十一年十二月一日下午某時，於臺北縣板橋市○○路一九八號七
        樓縣立醫院七○一號病房內，無償轉讓第二級毒品安非他命一包（重約○．
        七公克）與朱永安（另案處理)。嗣為警於九十一年十二月一日晚間八時許
        ，在臺北縣板橋市○○路一九八號七樓縣立醫院逮捕朱永安，並扣得甲○○
        轉讓與朱永安之第二級毒品安非他命一包（重約○．七公克）。經朱永安之
        供述，警方於同日晚間十一時，至上揭縣立醫院七○一號病房，查獲甲○○
        ，並扣得與本件轉讓第二級毒品安非他命犯行無涉之電子磅秤一臺、吸食器
        一個、分裝杓一支、分裝袋一百五十條、海洛因六包（毛重約五．七公克）
        ，現金新臺幣（下同）五千元。迨警方移由臺灣板橋地方法院檢察署檢察官
        訊問後，諭令將甲○○護送返回縣立醫院就醫。
（二）、甲○○於九十二年四月十七日晚間六時至七時間，接聽石權仁（另案處理）
        撥入電話，二人相約在臺北縣土城市○○路○段三一三巷十一弄二十四號見
        面，並由甲○○無償轉讓海洛因與石權仁。惟當日晚間八時許，甲○○抵達
        上址，發覺有警在旁，遂自行將欲供轉讓之海洛因二包（驗餘淨重○．三一
        公克），丟入石權仁褲袋中而未遂。嗣警方於九十二四月十七日晚間八時，
        在臺北縣土城市○○路○段三一三巷十一弄二十四號前，當場查獲甲○○、
        石權仁，並於石權仁褲袋內扣得甲○○欲轉讓之海洛因二包（驗餘淨重○．
        三一公克），且於甲○○隨身攜帶之皮包中，扣得行動電話一支，及與本件
        轉讓第一級毒品海洛因無涉之第二級毒品安非他命一包（重約○．二公克）
        ，吸食器一組，始偵知上情。
二、案經臺北縣政府警察局海山分局、臺北市政府警察局大安分局報請臺灣板橋地方
    法院檢察署檢察官偵查起訴。
    理  由
一、得心證之理由
（一）、轉讓第二級毒品安非他命部分：
    １、證人朱永安指證：「（警方於你身上起獲之安非他命（毛重○．七、淨重○
        ．四公克）從何而來？）我於九十一年十二月一日十九時四十五分在板橋市
        ○○路一九八號七樓（縣立醫院）七○一病房向甲○○拿的」（詳參臺灣板
        橋地方法院檢察署九十一年度偵字第二三○九一號卷第四頁反面九十一年十
        二月二日警詢筆錄）；「．．．毒品是甲○○的，她有傳簡訊給我」（詳參
        同前偵查卷第四十頁九十一年十二月二日訊問筆錄）；「（警在你身上查到
        安非他命何來？）向胡拿的」、「（有無付錢？）沒有，向他要的」、「九
        十一年十二月一日下午我在縣立醫院甲○○的病房向他拿的，出來時被查到
        」、「要的，捉到時身上沒半元」（詳參同前偵查卷第六十一頁、第六十二
        頁第六十四頁九十二年四月十五日訊問筆錄）；「當時我身上還有壹包安非
        他命，那包安非他命是跟被告要的，她跟我拿錢，被查獲那天我在病房裡面
        跟甲○○要的，沒有談到錢的問題，我只有要過這一次」（詳參原審九十二
        年七月二十九日審判筆錄）。是證人朱永安多次指訴於前揭時地向被告無償
        取得第二級毒品安非他命一包，前後多次指證內容相符，復有扣案之第二級
        毒品安非他命一包可佐，且證人朱永安與被告並無仇怨，應無設詞陷害之理
        ，堪認其指訴真實可信。
    ２、被告自承：「他今日有至醫院找我，約快二十時許，．．．」（同前偵查卷
        第七頁九十一年十二月二日警詢筆錄）；「是送他的安非他命」（詳參同前
        偵查卷第七十一頁九十二年五月二十七日訊問筆錄）。是被告曾自白證人朱
        永安為警查獲當天至病房找渠，且渠無償贈與第二級毒品安非他命一包與證
        朱永安，核與證人朱永安前揭指證相符，足見其所為不利於己之自白，應與
        事實相符。
    ３、經檢察官當庭勘驗證人朱永安提出之行動電話機內儲存之簡訊，其內容為：
        「我這軟的現在有一錢半的東西，硬的有五、六克，看如何是否有人要。0
        000000000」、「你又不接電話，是否可以麻煩你，現在馬上借一
        個球來給我，我現在要用到，非常急。0000000000」。有上揭簡
        易內容記明於上揭偵查卷第四十三頁九十一年十二月二日訊問筆錄。而被告
        供認：「（0000000000是你的手機？）是」（同前偵查卷第四十
        二頁九十一年十二月二日訊問筆錄）；且證人朱永安指證：「軟的是海洛因
        ，硬的非他命」（詳參同前偵查卷第六十三頁九十二年四月十五日訊問筆錄
        ）；「先簡訊，他傳後我打電話給他，他說過去再講」、「（打電話或碰面
        時有無與他說到簡訊事？）我打去他接的，就知道意思」、「（胡有無說簡
        訊不是他發的？）沒有」（詳參同前偵查卷第七十一頁九十二年五月二十七
        日訊問筆錄）。足見被告使用之行動電話機曾傳出上開簡訊與證人朱永安，
        證人朱永安因此前至縣立醫院七○一號病房。
    ４、被告雖辯稱：簡訊不是渠傳的，是綽號「阿斌」之友人，利用渠的行動電話
        傳簡訊給證人朱永安，渠未轉讓第二級毒品安非他命給證人朱永安云云。然
        查，證人朱永安證言：「（當天如何連絡去醫院？）打電話給他」、「（當
        天去時有誰在場？）沒別人，只有胡在那」、「（當天有無阿賓？）沒有」
        、「（當天被捉時有無與阿賓連絡？）沒有，也沒看到他，我知他搬去劍潭
        ，我住新莊、胡在板橋，我去找胡較方便，才直接與胡連絡」、「．．．開
        庭時我本來沒說是胡的，但他說毒品是我的，我才將手機的簡訊拿給法官看
        ，他誣賴我，我才將簡訊提出來」（詳參同前偵查卷第六十二頁、第六十四
        頁九十二年四月十五日訊問筆錄）；、「．．．電話中沒聽到阿賓聲音，去
        醫院也沒看到人」、「（阿賓可否直接與你連絡上？）可以」、「簡訊上就
        有胡的名字，阿賓不需透過胡，胡是阿賓介紹我認識」（詳參同前偵查卷第
        七十頁、第七十一頁、第七十四頁九十二年五月二十七日訊問筆錄）。對照
        查獲警察陳佳欽證言：「．．．我們查獲這位通緝犯的手機，我們並沒有去
        查看」（詳參原審九十二年六月二十四日訊問筆錄）。是證人朱永安明指警
        察查獲當日未與阿賓通電話，亦未於被告病房中見到阿賓，因此被告空言偽
        稱係阿斌發出簡訊與證人朱永安云云，應非可採。況且，倘證人朱永安意欲
        誣指被告犯罪，何須在警方查獲伊持有毒品及行動電話機時，未據實告知被
        告傳出簡訊之事，遲至檢察官訊問時才提出？對照被告始終未能提出阿賓之
        真實姓名、年籍、地址，供本院調查以實其說，無從認被告所辯為真。至被
        告於原審審理辯稱：渠當時在醫院迷迷糊糊的，不知有拿東西給證人朱永安
        云云。惟查，被告為警查獲時，病房內尚有前來探病之友人吳世欽、汪政學
        、邱良礄；且被告尚能發出簡訊與證人朱永安連絡，益見被告並無神智不清
        之情形，被告所辯，顯係畏罪卸責之詞，無足可採。事證明確，被告犯行洵
        堪認定。
（二）、轉讓第一級毒品海洛因部分：
    １、被告自白：「．．．我在晚上跟石權仁見面的時候，因為看到警察來了，所
        以就在慌忙中把今天下午買的海洛因．．．丟進石權仁的褲子口袋裡面。．
        ．．」、「．．．他跟我連絡的時候，只是要叫我問問看。我們沒有提到價
        錢跟數量．．．」、「．．．我幫他調只是因為基於朋友互相幫助的關係。
        我沒有從中牟利」（詳參臺灣板橋地方法院檢察署九十二年度偵字第八四七
        四號卷第十三頁、第十四頁、第十六頁九十二年四月十七日警詢筆錄）；「
        石權仁於九十二年四月十七日晚上六時許，以他的手機打給我（00000
        00000），叫我幫忙拿毒品給他，我就和綽號小強聯絡，．．．綽號小
        強在同日晚上六時多，於板橋市○○路交毒品給我，我就約石權仁在臺北縣
        土城市○○路」、「綽號小強收取我一千五百元，我和石權仁還沒談到價錢
        ，就被逮到的，石權仁電話中對我說有就拿，沒有就算了，我拿到毒品轉交
        給石權仁，也沒想要向他收錢，他和我是好朋友」（詳參同前偵查卷第五十
        一頁、第五十二頁九十二年四月十八日訊問筆錄）；「我沒有賣給他，他要
        用，叫我幫他拿，我所以拿給他」、「（拿幾包給他？）二包」、「（拿什
        麼給他？）海洛因」、「沒有要向他收錢」、「（要送他？）對」、「（為
        何送他？）是朋友」、「（有無轉讓海洛因？）有」（詳參同前偵查卷六十
        八頁、第六十九頁九十二年五月二十日訊問筆錄）。是被告多次自白無償轉
        讓二包海洛因與證人石權仁，前後自白內容相符。
    ２、證人石權仁指證：「就在今天（九十二年四月十七日）晚上被警方查到前，
        我在臺北縣土城市○○路○段三一三巷十一弄二十四號前向甲○○（當場指
        認）所要的，當時警方剛好上前來盤查我們時，她就將海洛因放到我褲子口
        袋內，她並沒有想收我任何的代價」、「是我在今天（九十二年四月十七日
        ）下午約十八時至十九時左右，以公共電話打給甲○○（00000000
        00），她約我到臺北縣土城市○○路○段三一三巷十一弄二十四號前等她
        ，在被警方查獲前（九十二年四月十七日二十時）交付給我的」（詳參同前
        偵查卷第二十一頁九十二年四月十七日警詢筆錄）。是證人石權仁所證，與
        前揭被告自白相同，堪信其所證屬實。
    ３、證人即查獲被告之警察陳柏青到庭證言：「當時我們跟著被告到土城，我們
        看到石權仁在查獲地點等被告，我們發現被告快要和石權仁碰面的時候，被
        告手上有拿東西，當時看不清楚什麼東西，我們研判這是毒品交易，在我們
        打開車門要下車的時候，他們就意識到我們是警察，被告就把他手上的東西
        塞到石權仁褲子的口袋裡面，我們就上去盤查，我們就在石權仁口袋裡面找
        到二包海洛因，當時我是負責盤查被告，．．．，我看到石權仁有從他口袋
        裡面掏出壹包毒品，．．．，因為有線報我們才會跟蹤被告。」（詳參本院
        九十二年六月二十四日訊問筆錄）。是證人陳柏青所證，與被告前揭自白及
        證人石權仁證述相符，足認其所證為真。
    ４、警方在證人石權仁身上扣得之白色粉末二包，經送法務部調查局以化學呈色
        法及氣相層析質譜儀檢驗結果，確含有第一級毒品海洛因（合計驗餘淨重為
        ○．三一公克）。顯見被告確有欲交付第一級毒品海洛因與證人石權仁之犯
        行。
    ５、雖被告於原審調查審理時翻稱：渠未轉讓第一級毒品海洛因與證人石權仁，
        證人石權仁是相約要還錢給渠云云，證人石權仁於原審調查時亦改稱：伊是
        還給被告八百元云云（詳參原審九十二年七月九日訊問筆錄）。然查，證人
        石權仁於警詢時供稱：「．．．我們之間沒有任何恩怨，也沒有債務糾紛，
        不過去年．．．她曾向我借兩百元坐計程車，我也沒有向她要．．．」等語
        ，與被告所指證人石權仁欠渠八百元一情相悖。雖證人石權仁於原審調查時
        附合被告說詞，為相同之證言，惟與前揭事證有悖，顯係事後勾串迴護之詞
        ，不足採信。事證明確，被告犯行洵堪認定。
二、論罪科刑：按被告甲○○無償贈與證人朱永安安非他命一包，核其所為，係犯毒
    品危害防制條例第八條第二項轉讓第二級毒品罪；被告無償贈與證人石權仁海洛
    因二包，在證人石權仁尚未具收領之意思表示下，為逃避警方追查，由被告逕自
    置於證人石權仁褲袋中，核其所為，係犯毒品危害防制條例第八條第一項、第四
    項轉讓第一級毒品罪未遂罪。公訴人認應論以同條第一項轉讓第一級毒品既遂罪
    ，尚有誤會。其所犯上揭二罪，犯意各別，行為互殊，應予分論併罰。又被告曾
    於九十年間因偽造文書案件，經台灣板橋地方法院板橋簡易庭於九十年十月四日
    以九十年度板簡字第一六○七號判決有期徒刑二月確定，並於九十年十一月二十
    九日易科罰金執行完畢，有刑案資料查註紀錄表、本院被告全國前案紀錄表在卷
    可稽，是被告於上開有期徒刑執行完畢後五年以內，再犯本件轉讓第二級毒品罪
    、轉讓第一級毒品未遂罪，均為累犯，並均加重其刑。再被告所犯轉讓第一級毒
    品犯行，雖因逃避警方追查，由被告擅自丟入證人石權仁褲袋內，惟就證人石權
    仁本身尚不具領受之意思，應屬轉讓未遂，已如前述，爰依刑法第二十六條前段
    規定，減輕其刑，並依法先加後減。
三、原審因依毒品危害防制條例第八條第一項、第二項、第四項、第十八條第一項前
    段，刑法第十一條前段、第四十七條、第五十一條第五款規定，並分別審酌被告
    犯罪動機、目的、手段、次數、對社會治安及善良風氣危害程度及其犯罪後曾坦
    承犯行，惟於原審調查審理時翻異前詞等一切情狀，分別以被告甲○○轉讓第二
    級毒品，累犯，處有期徒刑九月；又轉讓第一級毒品，未遂，累犯，處有期徒刑
    十月，並定其應執行中之刑。又就警方在證人石權仁身上扣得之第一級毒品海洛
    因二包（驗餘淨重○．三一公克），認為供被告犯本件轉讓第一級毒品海洛因所
    用，扣除鑑定過程中滅失部分外，應依毒品危害防制條例第十八條第一項前段之
    規定沒收並銷燬之；至警方於證人朱永安處扣得之第二級毒品安非他命一包，已
    轉讓交付與證人朱永安，故無從為沒收銷燬之諭知，其認事用法，洵無不當，量
    刑亦屬妥適，被告上訴指摘原判決不當，非有理由，其上訴應予駁回。
據上論斷，應依刑事訴訟法第三百六十八條，判決如主文。
本案經檢察官陳明光到庭執行職務。
中      華      民      國    九十二    年     十二     月     十五     日
                              臺灣高等法院刑事第二十一庭
                                  審判長法  官  葉  騰  瑞
                                        法  官  莊  明  彰
                                        法  官  江  國  華
右正本證明與原本無異。
如不服本判決，應於收受送達後十日內向本院提出上訴書狀，其未敘述上訴之理由者
並得於提起上訴後十日內向本院補提理由書（均須按他造當事人之人數附繕本）。
                                        書記官  陳  秋  萍
中      華      民      國    九十三    年      四      月     十四     日
附錄：本案論罪科刑法條全文
毒品危害防制條例第八條
轉讓第一級毒品者，處一年以上七年以下有期徒刑，得併科新台幣一百萬元以下罰金
。
轉讓第二級毒品者，處六月以上五年以下有期徒刑，得併科新台幣七十萬元以下罰金
。
轉讓第三級毒品者，處三年以下有期徒刑，得併科新台幣三十萬元以下罰金。
前三項之未遂犯罰之。


司法院資訊處製作；財團法人民間司法改革基金會備份。
